臺灣高等法院高雄分院刑事判決　　　　　　　　　九十二年度交上更(一)字第五號
　　上　訴　人　台灣高雄地方法院檢察署檢察官
　　上訴人　　 甲○○
　　即被告
　　選任辯護人　楊水柱律師
右上訴人因被告業務過失致死案件，不服臺灣高雄地方法院八十九年度交訴字第六三
號中華民國八十九年五月三十一日第一審判決（起訴案號：臺灣高雄地方法院檢察署
八十九年度偵字第二八三四號），提起上訴，判決後，經最高法院發回更審，本院判
決如左：
      主  文
原判決撤銷。
甲○○從事業務之人，因業務上之過失致人於死，處有期徒刑壹年貳月。緩刑年。
      事  實
一、甲○○考領有職業聯結車駕駛執照，係高雄市正義貨櫃公司之靠行司機，為從事
    駕駛業務之人，民國（下同）八十九年一月二十五日下午三時（起訴書誤載為五
    時）許，駕駛牌照號碼ＸＱ─九三七號曳引車後掛牌照號碼ＸＹ─○三號板臺拖
    車之營業半聯結車（起訴書誤載為「大卡車」），沿高雄市前鎮區○○○○○路
    （即國道一號）由北往南行駛，途經該路及中山四路高架橋往漁港路方向，下高
    架橋附近之外側車道欲下高架橋之際，適有黃智彪亦騎乘牌照號碼ΖＩＧ─二二
    九號輕型機車由北向南沿著南下砸道上高架橋，與甲○○同方向欲往漁港路方向
    行駛，因該處係上中山四路高架橋末端南下砸道與中山高速公路兩車道交會，合
    併為一個車道，形成道路減縮快慢車道合一（即未劃分快慢車道），甲○○本應
    注意其右側上高架橋之砸道隨時均有來車會合，快慢車共用一個車道而併行之情
    形，甲○○應注意右方砸道來車，並與之保持併行之間隔，隨時採取必要之安全
    措施，以避免道路交通事故之發生，且當時之天候晴朗，日間有自然光線，柏油
    路面平直乾燥無缺陷，道路並無障礙物，視距良好，且車道縮減前之路面仍有五
    ．三公尺，而半聯結車之車寬為二．四公尺，機車車寬為０．六公尺，仍足以與
    機車保持適當併行之間隔，而依甲○○之智識、能力亦無不能注意之情形，竟疏
    未注意其所駕駛半聯結車之右側，致未發現黃志彪亦騎乘機車由南下砸道進入中
    山四路高架橋與中山高速公路外側車道交會處附近，因雙方均未互相保持適當安
    全之併行間隔，且因黃志彪車速頗快，見狀已煞避不及，於煞車八．八公尺，繼
    之滑行四．四公尺後，亦即在車道縮減終點前約十餘公尺處，半聯結車後板台拖
    車右側防捲欄與黃智彪所騎乘之機車發生擦撞，黃智彪於機車倒地後遭半聯結車
    之右側車輪輾壓後，連人帶車旋遭該半聯結車拖行，黃智彪因而受有頭部外傷、
    顱內出血等重創，當場死亡。甲○○於肇事後，留在事故現場，並委請路人報案
    ，嗣於警方派員到場調查時，甲○○亦對警員洪國成坦承車禍肇事，事後並接受
    法院之裁判。
二、案經高雄市政府警察局前鎮分局報請臺灣高雄地方法院檢察署檢察官偵查起訴。
      理  由
一、訊據上訴人即被告甲○○（下稱被告）對於右揭時地駕車肇事，致被害人黃智彪
    被其所駕駛之聯結車輾壓死亡之事實，供承不諱，核與肇事後警方所繪製之道路
    交通事故調查報告表暨事故現場圖所載肇事情節大抵相符，而被害人黃智彪確因
    本件交通事故致受有頭部外傷、顱內出血等重創而當場死亡之事實，亦經臺灣高
    雄地方法院檢察官督同法醫師相驗明確，並製有相驗屍體證明書、驗斷書及勘驗
    筆錄在卷足憑，被告此部分之自白顯與事實相符。
二、依卷附之道路交通事故調查報告表暨事故現場圖所示，肇事後路面遺留有長八．
    八公尺之煞車痕，間隔四．八公尺後遺有刮地痕，刮地痕長達十．六公尺，刮地
    痕終止處為被害人倒地被輾壓處血跡起點，血跡起點距板台拖車車尾有一．九公
    尺拖刮痕，車尾距被害人黃智彪最後伏臥處約二．四公尺，被害人黃智彪被後拖
    板車輾過後，卡在後板車第三、四輪中間；被害人黃智彪倒地輾壓處為車道縮減
    起點；再依警卷所附肇事車輛照片觀之，機車係倒在板車右後方，機車車輪朝上
    。證人黃賢良（即到場處理之警員）於本院前審審理時亦證稱：從撞擊痕及機車
    車身的撞擊痕跡判斷，機車有八點八公尺的煞車痕，然後停止下來的痕跡有四點
    四公尺，表示機車發現快被聯結車撞擊前即煞車八點八公尺，而於離開煞車的四
    點八公尺即係被撞擊處等語（見本院交上訴字第七二號卷第三十七頁）。參以如
    被害人黃智彪係因煞車不及，從聯結車後面撞及聯結車，則在雙方車輛均係在行
    進中，被害人機車撞擊點應該在板台後面，或在板台右後角處時倒地，不致於連
    同機車上同時被聯結車拖行達四點三公尺（一點九公尺加二點四公尺）後，機車
    倒向聯結車後輪旁，而人從機車座位與手把間倒下夾在聯結車後輪之間被輾壓始
    合於常情，且依被害人黃智彪機車遺留於地面之煞車痕長達八．八公尺觀之，當
    時其車速相當之快速，否則不致於煞避不及，惟此並無法證明其有違規超速。因
    此本件車禍應係雙方均各自由砸道及高速公路外側車道行駛至車道縮減終點之前
    十餘尺處，因未保持適當之間隔，被害人黃智彪見狀煞避不及，二車因而發生擦
    撞致發生本件車禍，應堪認定。且經本院前審將本件車禍肇事事故送請高雄市車
    輛行車事故覆議鑑定委員會鑑定結果亦認為係「雙方未保持安全間隔」致發生事
    故，有該委員會九十年三月五日九十高市覆字第五五二號函附卷可憑（見本院交
    上訴字第七二號卷七十頁）。至高雄市政府建設局車輛行車事故鑑定委員會八十
    九年十二月二十一日八九高市車鑑字第七六三五號函附鑑定意見書認為本件車禍
    係被害人黃智彪煞車失控撞及甲○○之聯結車，甲○○誠屬難以防範，應無肇事
    原因等情，與事實不符，尚難採為被告有利之認定。
三、按汽車行駛時，駕駛人應注意兩車併行之間隔，並隨時採取必要之安全措施，道
    路交通安全規則第九十四條第三項定有明文。此為汽車駕駛所應注意之義務，被
    告既考領有職業聯結車駕駛執照，對於前開規定自應知之甚詳，而當時天候晴朗
    ，日間有自然光線，柏油路面平直乾燥無缺陷，道路無障礙物，視距良好，有上
    揭道路交通事故調查報告表及事故現場照片在卷可稽，再依被告之智識、能力亦
    無不能注意之情事，竟疏未注意與被害人所騎之機車保持適當之安全間隔，以致
    發生本件交通事故，被告之駕駛行為有疏失，應堪認定；且被告於本院審理時亦
    自承有過失。雖被害人亦有疏失，惟被告既有過失，被害人之過失僅能作為量刑
    之參考，無從解免被告之過失責任。被害人之死亡既係被告過失行為所造成，二
    者間自有相當因果關係。事證已臻明確，被告犯行洵堪認定。
四、被告係高雄市正義貨櫃公司之靠行司機，此據其陳明在卷，其於從事駕駛業務之
    際，因過失肇事致人於死，核其所為，係犯刑法第二百七十六條第二項之業務過
    失致人於死罪。被告於肇事後即委由路人報案，此經其於警訊及原審法院審理時
    陳明在卷，證人洪國成（即最先抵達之警員）於本院審理時亦證稱：到場時，被
    告有說伊是肇事者，在被告沒講之前，我們不知肇事者係何人等語。雖證人即警
    員曹貴州於原審證稱：在調查事故前，已有救難協會人員告知警察人員黃智輝即
    為肇事者等語。惟曹貴州亦證稱：勤務中心草衙派出所巡邏警員洪國成先去處理
    等語（見原審卷第三十五頁），顯見被告係在曹貴州前往現場前，即已對先行前
    往處理之警員坦承肇事無訛。再者，高雄市政府警察局前鎮分局草衙派出所相驗
    案件初步調查報告表內報案欄內報案人記載為「黃智彪」係甲○○之誤，亦據證
    人林榮輝於本院審理時證述在卷，被告事後亦接受法院裁判，是被告之行為合於
    自首之要件亦堪認定，應依刑法第六十二條前段之規定減輕其刑。
五、原審遽予論科，固非無見；惟(一)被告行為合於自首之要件，原判決未認定被告自
    首並減刑，尚有未洽；(二)被告事後已與被害人家屬達成和解，賠償損害，原審未
    及審酌，亦有未洽；(三)對事故之發生，被害人黃智彪亦有如上所述兩車併行未保
    持安全間隔之過失，原審僅認定被告有過失，亦有未合。檢察官循告訴人之請求
    指摘原判決量刑過輕，及被告上訴意旨否認犯罪，固均無理由；惟原判決既有上
    述可議之處，自應由本院將原判決撤銷改判，並審酌被告一時疏於注意而肇事致
    被害人死亡，於本院審理時已坦承犯行，且與被害人家屬達成民事賠償之和解，
    並已賠償全部損害，此經被害人家屬乙○○於本院審理時陳明在卷，並有和解書
    在卷可憑，及被害人就本件車禍之發生與有過失等一切情狀，量處如主文第二項
    所示之刑。
六、被告於原審判決後已與被害人之家屬達成和解，賠償損害二百二十五萬元，且被
    害人家屬亦在和解書內表示願意原諒被告，有和解書在卷可憑，而被告前此未曾
    受過有期徒刑以上之刑之宣告，有台灣高等法院被告全國前案紀錄表在卷可稽，
    本件又係車禍偶發事件，本院認對被告所宣告之刑以暫不執行為適當，併宣告緩
    刑三年，以啟自新，並觀後效。
據上論結，應依刑事訴訟法第三百六十九條第一項前段、第三百六十四條、第二百九
十九條第一項前段、刑法第二百七十六條第二項、第六十二條前段、第七十四條第一
款，罰金罰鍰提高標準條例第一條前段，判決如主文。
本案經檢察官張其主到庭執行職務。
中    華    民    國      九十三      年      二      月     二十五     日
                              臺灣高等法院高雄分院刑事第四庭
                                  審判長法官  蕭權閔
                                        法官  陳吉雄
                                        法官  李嘉興
右正本證明與原本無異。
如不服本判決應於收受本判決後十日內向本院提出上訴書狀，其未述上訴理由者，
並得於提起上訴後十日內向本院補提理由書狀（均須按他造當事人之人數附繕本)「
切勿逕送上級法院」。
                                      書記官  劉博文
中    華    民    國      九十三      年      二      月    二十五      日
附錄：本判決論罪科刑法條：
刑法第二百七十六條第二項
從事業務之人，因業務上之過失犯前項之罪者，處五年以下有期徒刑或拘役，得併科
三千元以下罰金。
